臺灣宜蘭地方法院刑事判決　　　　　　　 94年度訴字第242號
公　訴　人　臺灣宜蘭地方法院檢察署檢察官
被　　　告　乙○○
　　　　　　　　　　　桃園縣中.
上列被告因洗錢防制法案件，經檢察官提起公訴（94年度核退偵
字第15號），本院判決如下：
      主  文
乙○○幫助意圖為自己不法之所有，以詐術使人將本人之物交付
，累犯，處有期徒刑肆月，如易科罰金，以參佰元折算壹日。
      事  實
一、乙○○前曾因妨害自由案件，經臺灣高等法院以89年度上訴
    字第2311號判決判處有期徒刑六月，如易科罰金，以三百元
    折算一日確定，甫於民國91年4月30日執行完畢。詎其猶不
    知悔改，預見無故蒐集他人之存摺、帳戶使用者，將可能藉
    此收購之存摺、帳戶，自行或轉由他人遂行財產上詐欺犯罪
    之目的，竟仍基於容認該結果發生亦不違背其本意之不確定
    幫助詐欺犯意，先於93年4月30日向國泰世華商業銀行中壢
    分行，以自己名義申請開設帳號000000000000號帳戶，並領
    取該帳戶之存摺、提款卡、密碼後，隨即於同日轉交給真實
    姓名年籍不詳綽號「小白」之成年男子使用。「小白」取得
    上開帳戶後，即與其所屬集團成員，共同基於意圖為自己不
    法所有之詐欺犯意聯絡，於網路上刊登出售網路遊戲金幣之
    虛偽廣告，使甲○○陷於錯誤，誤信刊登廣告者確有出售網
    路遊戲金幣之真意，經由電話與該集團成員聯絡後，即依其
    指示，利用宜蘭縣羅東鎮○○○路上之郵局自動櫃員機，於
    93年6月5日、93年6月8日，分別匯入新臺幣（下同）9815元
    、34元、32317元至該集團成員所另收購之邱慶聞日盛國際
    商業銀行台中分行帳號00000000000000號帳戶內；利用宜蘭
    縣內之中國信託商業銀行自動櫃員機，於93年6月7日15時45
    分許，匯入89123元至乙○○國泰世華商業銀行中壢分行帳
    號000000000000號帳戶內，上開匯入之款項旋即遭「小白」
    等人提領一空。嗣甲○○發現並未取得網路遊戲金幣後，發
    覺受騙而報警，始為警循線查知上情。
二、案經宜蘭縣警察局羅東分局報請臺灣宜蘭地方法院檢察署檢
    察官偵查起訴。
      理  由
一、上揭犯罪事實，業據被告乙○○於本院審理時坦承不諱（見
    本院卷第64、77、82頁），核與證人即被害人甲○○於警詢
    及檢察官偵訊時所證述之受詐騙匯款情節、證人邱慶聞於警
    詢時所證述之出售日盛國際商業銀行台中分行帳號00000000
    000000號帳戶資料情節，均相一致（按檢察官、被告均同意
    將證人於警詢時之陳述作為本案證據），並有宜蘭縣警察局
    詐騙帳戶通報警示申請表、日盛國際商業銀行台中分行93年
    6月23日日盛銀台中字第93302號函、日盛國際商業銀行客戶
    歷史交易查詢單、日盛國際商業銀行個人戶基本資料維護單
    、國泰世華商業銀行中壢分行93年6月23日（93）國泰世華
    中壢字第0838號函、國泰世華商業銀行中壢分行開戶人基本
    資料單、國泰世華商業銀行中壢分行存摺存款對帳單、中國
    信託商業銀行自動櫃員機交易明細表各1件及中華郵政公司
    自動櫃員機交易明細表3件在卷可稽。其次，在郵局或銀行
    等金融機構開設存款帳戶，原係針對個人社會信用而予以資
    金流通，具有強烈之屬人性，而金融帳戶為個人理財之工具
    ，於郵局或銀行等金融機構申請開設存款帳戶並無任何特殊
    之資格限制，一般民眾皆可利用存入最低開戶金額之方式，
    任意在銀行或郵局等金融機構申請開設存款帳戶，且一人並
    可於不同之金融機構申請多數之存款帳戶使用，尚無任何困
    難，此乃眾所周知之事實，被告為年滿25歲之成年人，顯屬
    有一般社會經驗之人，對此應有所認知。而有犯罪意圖者，
    非有正當理由，竟使用他人提供之帳戶，客觀上自可預見其
    目的係供為某筆資金之存入，後再行領出之用，且該筆資金
    之存入及提領過程係有意隱瞞行為人身分曝光之用意，一般
    人本於一般認知能力應均易於瞭解。是依一般人之社會生活
    經驗，若見他人不以自己名義申請帳戶，反而向人收集銀行
    帳戶為不明用途使用或流通，衡情對於該等銀行帳戶可能供
    他人作為財產犯罪之不法目的使用，當有合理之預期。況且
    利用蒐集得來之銀行帳戶物件從事詐欺行為，早為傳播媒體
    廣為報導，被告為有社會經驗之成年人，其應可預見交付其
    名義之銀行帳戶物件予不相識之人流通，有幫助他人實施詐
    欺犯行之可能，但其仍將自己之銀行帳戶物件交付予不知真
    實身分之「小白」，以致自己完全無法了解、控制其銀行帳
    戶物件之使用方法及流向，則被告應本具有縱「小白」利用
    其所交付之銀行帳戶物件實施詐欺行為，亦不違背其本意之
    幫助意思甚明。再者，被告只是將其銀行帳戶物件交予「小
    白」使用，縱對日後該帳戶將被「小白」作為財產詐欺犯罪
    之用有所預見，但對於該「小白」究竟來歷、背景如何、有
    無職業、收入如何、是否藉詐欺犯罪為業、期間如何等情？
    在雙方並非熟識之情況下，本難查悉，是在無其他佐證下，
    自難單憑被告將帳戶資料交予「小白」一節，即率謂被告確
    有幫助「常業詐欺」之犯罪認識。末查，被告已否認與「小
    白」共同實施詐欺行為，且被害人甲○○僅係透過電話與施
    用詐術者洽詢網路遊戲金幣交易事宜，並未直接與施用詐術
    者見面，更未能指認被告即為施用詐術之人，復查無其他積
    極證據證明被告與「小白」等人有詐欺之犯意聯絡與行為分
    擔，則被告自不成立詐欺取財罪之共同正犯。綜上所述，足
    徵被告首揭自白確與事實相符，本件事證已臻明確，被告幫
    助他人實施詐欺行為之犯行，堪予認定，應依法論科。
二、核被告乙○○將自己之銀行帳戶物件，提供予「小白」作為
    詐欺取財之匯款工具，幫助「小白」實施詐欺犯行之所為，
    係犯刑法第30條第1項、第339條第1項之幫助詐欺取財罪。
    公訴人雖認為被告提供其所有之金融機構帳戶予「小白」使
    用，已預見「小白」將藉以遂行掩飾或隱匿自己重大犯罪所
    得財物，被告之所為，係犯刑法第30條第1項、洗錢防制法
    第9條第1項之幫助洗錢罪，惟按洗錢防制法之制定，旨在防
    止特定重大犯罪不法所得之資金或財產，藉由洗錢行為，諸
    如經由各種金融機關或其他交易管道，轉換成為合法來源之
    資金或財產，切斷資金與當初犯罪行為之關連性，隱匿犯罪
    行為或該資金不法來源之本質，使偵查機關無法藉由資金之
    流向追查犯罪行為人，其所保護之法益為國家對特定重大犯
    罪之追訴及處罰。又洗錢行為係指行為人為掩飾或隱匿自己
    重大犯罪所得財物或財產上之利益（洗錢防制法第2條第1款
    ），或行為人掩飾、收受、搬運、寄藏、故買或牙保他人因
    重大犯罪所得財物或財產上之利益（同法第2條第2款）。除
    利用不知情之合法管道（如金融機關）為之外，其他使所得
    財物或利益之來源合法化，或改變該財物或利益之本質，以
    避免追訴處罰之掩飾、藏匿犯特定重大犯罪所得財產或利益
    之行為均屬之。若非先有犯罪所得或利益，再加以掩飾或隱
    匿，而係取得犯罪所得或利益之犯罪手段，或未合法化犯罪
    所得或利益之來源，而能一目了然來源之不法性，即非洗錢
    防制法所規範之對象。經查本件係「小白」利用被告所提供
    之帳戶將詐欺所得之款項直接匯入該帳戶，「小白」要求被
    害人將金錢匯入被告帳戶之行為，本為其實施詐欺行為之犯
    罪手段，並非於取得財物後，另為掩飾、隱匿其詐欺所得之
    行為，亦非被告於「小白」實施詐欺犯罪取得財物後，另由
    被告為之掩飾、隱匿行為，且偵查機關得藉由被害人將款項
    匯入被告帳戶等情，一目了然資金來源之不法性，並得以追
    查資金之流向，資金與當初犯罪行為之關連性並未被切斷，
    與「掩飾」、「隱匿」之性質亦有不符，核與洗錢防制法第
    2條規定之洗錢行為構成要件有間，自無從對於被告科以幫
    助洗錢之罪責，故公訴人上開認定尚有未洽，惟其基本事實
    同一，本院仍應予以審理，並變更起訴法條。又被告所犯幫
    助詐欺罪，屬從犯，應依刑法第30條第2項規定，減輕其刑
    。另被告前因妨害自由案件，經臺灣高等法院以89年度上訴
    字第2311號判決判處有期徒刑六月，如易科罰金，以三百元
    折算一日確定，甫於91年4月30日執行完畢之事實，有卷附
    之臺灣高等法院被告前案紀錄表可資參照，其於有期徒刑之
    執行完畢後，五年以內再犯有期徒刑以上之本罪，為累犯，
    應依法加重其刑，並與前揭減輕部分，先加後減之。爰審酌
    被告之素行、智識程度；犯罪之動機、目的、手段；提供銀
    行帳戶予詐欺集團使用，嚴重影響社會治安及金融交易秩序
    ，增加被害人尋求救濟之困難，使詐欺犯罪不易查察；犯後
    已坦承犯行，態度尚佳及被害人所受損害等一切情狀，量處
    如主文所示之刑，並諭知易科罰金之折算標準，以示警懲。
據上論斷，應依刑事訴訟法第299條第1項前段、第300條，刑法
第30條第1項、第339條第1項、第30條第2項、第47條，罰金罰鍰
提高標準條例第1條前段、第2條，判決如主文。
本案經檢察官陳嘉瑜到庭執行職務。
中　　華　　民　　國　　94　　年　　12　　月　　28　　日
                  臺灣宜蘭地方法院刑事第四庭
                      審判長法  官  林 惠 玲
                            法  官  郭 淑 珍
                            法  官  劉 家 祥
以上正本證明與原本無異。
如不服本判決，應於判決送達後10日內，向本院提出上訴狀（應
附繕本）。
                            書記官  邱 淑 秋
中　　華　　民　　國　　94　　年　　12　　月　　30　　日
附錄本案論罪科刑法條全文：
刑法第30條
(從犯及其處罰)
幫助他人犯罪者，為從犯。雖他人不知幫助之情者，亦同。
從犯之處罰，得按正犯之刑減輕之。
刑法第339條第1項
(普通詐欺罪)
意圖為自己或第三人不法之所有，以詐術使人將本人或第三人之
物交付者，處五年以下有期徒刑、拘役或科或併科一千元以下罰
金。
